臺灣板橋地方法院刑事判決　　　　　　　　　　　　　九十一年度訴字第九六三號
　　公　訴　人　臺灣板橋地方法院檢察署檢察官
　　被　　　告　丙○○
右列被告因偽造文書等案件，經檢察官提起公訴（九十一年度偵字第四七二四號），
本院判決如左：
    主  文
丙○○連續行使偽造私文書，足以生損害於他人，處有期徒刑陸月，如易科罰金，以
參佰元折算壹日。
    事  實
一、丙○○於民國八十六年間，在臺北縣永和市等地，自任會首，召集會員甲○○等
    參加自八十六年十月十五日起至九十年十一月十五日止，會金每會為新臺幣（下
    同）一萬元，採內標制，開標地點在臺北縣永和市○○街二０七巷八號四樓丙○
    ○住處，會員含會首在內計六十五會（其中會單編號七、八所示之會員「阿滿姐
    」及編號四二所示之會員「陳愛月」係丙○○於招集民間互助會時所虛列之會員
    供其往後冒標會款之用）之民間互助會，並負責主持開標及收取、交付會款等事
    宜。復基於意圖為自己不法之所有及行使偽造（準）私文書之概括犯意，自八十
    九年底起至九十年初（即九十年一月十五日）止，連續在上開開標地點，利用各
    互助會會員多未親自前往現場投標，且互不認識之機會，依民間互助會之習慣在
    紙（已滅失）上偽造「陳愛月」、「阿滿姐」、「阿滿姐」之署押，並填寫金額
    均為四千元表明標息，而偽造（準）私文書即標單各一紙，進而持之，提出此高
    於底標之標息參與競標並均得標，計冒標三會，均足以生損害於「陳愛月」、「
    阿滿姐」，且均向活會之會員謊稱該月份係由「陳愛月」、「阿滿姐」、「阿滿
    姐」等會員得標，致使各該活會之會員因此而陷於錯誤，仍陸續向丙○○交付活
    會之會款，丙○○即連續以此方法詐得各次會款扣除當月標息，再乘以當次活會
    會員人數之金額。嗣於九十年五月間丙○○突宣布倒會而停標上開民間互助會，
    活會會員甲○○始輾轉查知上情。
二、案經被害人甲○○訴請臺灣板橋地方法院檢察署檢察官偵查起訴。
    理  由
一、右揭事實，業據被告丙○○迭於偵查中及本院審理時供承不諱，核與告訴人即被
    害人甲○○於偵查中及本院審理時所指述之情節暨證人乙○○於偵查中所證述之
    情節相符，並有互助會會單一紙在卷可稽。事證明確，被告之犯行堪以認定。
二、按民間互助會之標單上記載會員投標之金額及投標人署押姓名，雖未記載「標單
    」二字，但依民間互助會之習慣該紙張上之記載，足以表示登載名義人擬以所載
    金額標取該互助會用意之證明，依刑法第二百二十條第一項之規定，應以文書論
    。被告偽造「陳愛月」、「阿滿姐」之標單，持以參與競標，並於得標後向活會
    會員詐取會款，核其所為，係犯刑法第二百十六條、第二百二十條第一項、第二
    百十條之行使偽造（準）私文書罪及同法第三百三十九條第一項之詐欺取財罪。
    被告先後三次上開行使偽造（準）私文書與詐欺取財之犯行，均時間緊接，罪名
    相同，均顯係基於概括犯意而為，均應各依連續犯之規定論以一罪，並加重其刑
    。其所犯上開行使偽造（準）私文書罪與詐欺取財罪間，有方法結果之牽連關係
    ，為牽連犯，應依刑法第五十五條之規定，從一重之行使偽造（準）私文書罪處
    斷。被告於各該開標日以一詐欺行為，致使所有數活會會員均陷於錯誤而交付會
    款，係一行為侵害數個法益，同時觸犯數詐欺取財之罪名，為想像競合犯，應從
    一重之詐欺取財罪處斷。其偽造被冒標會員署押之行為，為偽造（準）私文書之
    階段行為及其偽造後復持以行使，偽造（準）私文書之低度行為應為行使之高度
    行為所吸收，均不另論罪。爰審酌被告並無前科，有臺灣高等法院檢察署刑案紀
    錄簡覆表一份在卷足憑，其意圖為自己不法之所有，召集互助會，擔任會首，虛
    列會員，而以行使偽造（準）私文書詐欺之方式，冒標活會會員之會款，其生活
    狀況、智識程度、犯罪之次數及金額，犯罪之動機、目的、手段、犯罪所生之危
    害、犯罪後之態度及其尚未與被害人達成民事和解並賠償損失等一切情狀，量處
    如主文所示之刑，並諭知易科罰金之折算標準，以資懲儆。
三、至被告所偽造之標單，在開標後均已丟棄，業據被告於本院審理時供明在卷，信
    已滅失，爰不就此另為沒收之宣告，附此敘明。
據上論斷，應依刑事訴訟法第二百九十九條第一項前段，刑法第五十六條、第二百十
六條、第二百二十條第一項、第二百十條、第三百三十九條第一項、第五十五條、第
四十一條第一項前段，罰金罰鍰提高標準條例第一條前段、第二條，判決如主文。
本案經檢察官朱帥俊到庭執行職務。
中    華    民    國      九十一        年      六      月   二十八     日
                                      臺灣板橋地方法院刑事第一庭
                                          法  官  楊  千  儀
右正本證明與原本無異。
如不服本判決，應於判決送達後十日內，向本院提出上訴狀。
                                          書記官  吳  河  東
中    華    民    國      九十一        年      七      月     二       日
附錄本案論罪科刑法條全文
刑法第二百十六條
行使第二百十條至第二百十五條之文書者，依偽造、變造文書或登載不實事項或使登
載不實事項之規定處斷。
刑法第二百十條
偽造、變造私文書，足以生損害於公眾或他人者，處五年以下有期徒刑。
刑法第二百二十條
在紙上或物品上之文字、符號、圖畫、照像，依習慣或特約，足以為表示其用意之證
明者，關於本章及本章以外各罪，以文書論。
錄音、錄影或電磁紀錄，藉機器或電腦之處理所顯示之聲音、影像或符號，足以為表
示其用意之證明者，亦同。
稱電磁紀錄，指以電子、磁性或其他無法以人之知覺直接認識之方式所製成之紀錄，
而供電腦處理之用者。
刑法第三百三十九條
意圖為自己或第三人不法之所有，以詐術使人將本人或第三人之物交付者，處五年以
下有期徒刑、拘役或科或併科一千元以下罰金。
以前項方法得財產上不法之利益或使第三人得之者，亦同。
前二項之未遂犯罰之。
（罰金已依罰金罰鍰提高標準條例提高為十倍）
